臺灣桃園地方法院刑事判決
111年度審金訴字第568號
公  訴  人  臺灣桃園地方檢察署檢察官 
被      告  華志強




                    (另案於法務部○○○○○○○○○○○執行中)
上列被告因詐欺等案件，經檢察官提起公訴（111年度偵字第905
3號），被告於本院準備程序中，就被訴事實為有罪之陳述，經
本院告知簡式審判程序意旨，並聽取當事人之意見後，本院合議
庭裁定改由受命法官獨任依簡式審判程序審理，判決如下：
    主  文
華志強犯三人以上共同詐欺取財罪，處有期徒刑壹年貳月；又犯
三人以上共同詐欺取財罪，處有期徒刑壹年貳月。未扣案之犯罪
所得新臺幣伍仟元沒收，於全部或一部不能沒收或不宜執行沒收
時，追徵其價額。應執行有期徒刑壹年拾月。
    事實及理由
一、本件犯罪事實及證據，除應補充、更正如下外，其餘均引用
    如附件檢察官起訴書之記載：
  ㈠起訴書犯罪事實欄一、第11行刪除「不正方法由自動付款設
    備取財」。
　㈡起訴書犯罪事實欄一、（二）第5行「存款3萬元」，應更正
    為「存款29,985元」。
　㈢證據部分補充「被告華志強於本院準備程序及審理中之自白
    」。
二、論罪科刑： 
  ㈠按洗錢防制法於民國105年12月28日修正公布，並於106年6月
    28日生效施行（下稱新法），新法第14條第1項之一般洗錢
    罪，祇須有第2條各款所示行為之一，而以第3條規定之特定
    犯罪作為聯結即為已足。另過去實務認為，行為人對犯特定
    犯罪所得之財物或利益作直接使用或消費之處分行為，或僅
    將自己犯罪所得財物交予其他共同正犯，祇屬犯罪後處分贓
    物之行為，非本條例所規範之洗錢行為，惟依新法規定，倘
    行為人意圖掩飾或隱匿特定犯罪所得來源，而將特定犯罪所
    得直接消費處分，甚或交予其他共同正犯予以隱匿，或由共
    同正犯以虛假交易外觀掩飾不法金流移動，即難認僅單純犯
    罪後處分贓物之行為，應仍構成新法第2條第1或2款之洗錢
    行為（最高法院108年度台上字第2057號、第2425號判決意
    旨參照）。查本案係詐欺集團成員向告訴人袁欣樂、潘秀惠
    施用詐術後，為隱匿其等詐欺所得去向，乃令擔任車手之被
    告華志強提領款項，再由被告將前揭提領之詐欺贓款轉交予
    詐欺集團之上手，渠等透過此種層轉之方式交付所詐得之款
    項，業已製造該等詐欺犯罪所得之金流斷點，使偵查人員偵
    辦不易，致該等犯罪所得嗣後之流向不明，已達成隱匿犯罪
    所得之效果，揆諸上揭說明，本案被告所為已合於洗錢防制
    法第2條第2款所定隱匿特定犯罪所得之來源、去向之要件，
    自屬於新法所規範之洗錢行為無訛。
　㈡次按刑法第339條之2第1項之以不正方法由自動付款設備取得
    他人之物罪，其所謂「不正方法」，係泛指一切不正當之方
    法而言，並不以施用詐術為限，例如以強暴、脅迫、詐欺、
    竊盜或侵占等方式取得他人之金融卡及密碼，再冒充本人由
    自動付款設備取得他人之物，或以偽造他人之金融卡由自動
    付款設備取得他人之物等，均屬之（最高法院94年度台上字
    第4023號判決要旨參照）。實務上慣見詐騙集團成員取得之
    存摺、提款卡及密碼等大抵均係經由購買之管道而取得，而
    購買他人提款卡等行為並非法律所禁止，因此，可以推認出
    售者已同意購買者始用其提款卡及密碼，亦即詐騙集團成員
    應有權使用所購得之提款卡及密碼從事提款行為，則詐騙份
    子並未冒用原持卡人之名義，所輸入之指令亦非不正。查本
    件詐欺集團分工精密，被告僅負責持本案郵局帳戶之提款卡
    前往提領詐欺款項，且被告係受「加藤鷹」指示擔任車手提
    領款項，其無從知悉詐欺集團上游成員係以何種方式取得提
    款卡，尚不悖於常情，無從認定其主觀上知悉詐欺集團不詳
    成員係以何不正方式取得提款卡，況卷內均無帳戶所有人有
    遭強暴、脅迫、詐欺、竊盜或侵占等方式而致所有之提款卡
    及密碼遭詐欺集團使用之資料可參，自無從論以以不正方法
    由自動付款設備取得他人之物罪。
  ㈢核被告所為，係犯刑法第339條之4第1項第2款之三人以上共
    同詐欺取財罪及洗錢防制法第14條第1項之一般洗錢罪。公
    訴意旨認被告另涉犯刑法第339條之2第1項之以不正方法由
    自動付款設備取得他人之物罪，尚有未洽，業如前述，惟起
    訴之基本社會事實相同，爰依刑事訴訟法第300條規定變更
    起訴法條。　　
　㈣被告與暱稱「YY」、「加藤鷹」之成年人及所屬詐欺集團成
    員間，就上開三人以上共同犯詐欺取財罪及洗錢罪等犯行，
    有犯意聯絡及行為分擔，為共同正犯。再告訴人袁欣樂本案
    雖有2次交付款項之行為，惟侵害之法益同一，且此係正犯
    該次詐欺取財行為使前開告訴人袁欣樂分次交付財物之結果
    ，正犯應祇成立一詐欺取財罪，是被告就此部分亦自應僅成
    立一罪。另被告上開犯行，係以一行為而觸犯數罪名（加重
    詐欺及一般洗錢罪），為想像競合犯，應從一重以三人以上
    共同詐欺取財罪處斷（共2罪，詳後述）。。
　㈣再被告所犯上開三人以上共同詐欺取財犯行，分別侵害告訴
    人袁欣樂、潘秀惠2人之獨立財產監督權，且犯罪之時間、
    空間亦有差距，應予分論併罰。
　㈤末按犯洗錢防制法第14、15條之罪，在偵查或審判中自白者
    ，減輕其刑，洗錢防制法第16條第2項定有明文。然按想像
    競合犯之處斷刑，本質上係「刑之合併」，其所謂從一重處
    斷，乃將想像競合犯組成之評價上數罪，合併為科刑一罪，
    其所對應之刑罰，亦合併其評價上數罪之數法定刑，而為一
    個處斷刑。易言之，想像競合犯侵害數法益者皆成立犯罪，
    論罪時必須輕、重罪併舉論述，同時宣告所犯各罪名，包括
    各罪有無加重、減免其刑之情形，亦應說明論列，量刑時併
    衡酌輕罪部分量刑事由，評價始為充足，然後依刑法第55條
    前段規定「從一重處斷」，非謂對於其餘各罪可置而不論。
    因此，法院決定處斷刑時，雖以其中最重罪名之法定刑，做
    為裁量之準據，惟於裁量其輕重時，仍應將輕罪合併評價在
    內（最高法院108年度台上字第4405號判決、108年度台上大
    字第3563號裁定意旨參照）。查被告就其本案所犯構成洗錢
    行為之構成要件事實於本院準備程序及審理時有所自白，原
    應就其所犯一般洗錢罪，依上開規定減輕其刑；惟其所犯一
    般洗錢罪屬想像競合犯其中之輕罪，亦即被告就前開犯行係
    從一重之三人以上共同詐欺取財罪處斷，故就被告此部分想
    像競合輕罪得減刑部分，依上開說明，僅由本院於後述依刑
    法第57條量刑時一併衡酌該部分減輕其刑事由，併此說明。
　㈥爰審酌被告正值青壯，不思循正當管道獲取財物，明知詐欺
    集團對社會危害甚鉅，竟因受金錢誘惑擔任車手並將詐得之
    款項交予詐欺集團上游，使詐欺集團能保有犯罪所得，造成
    告訴人等受有財產上之損害，亦使執法人員難以追查，其所
    為不當，殊值非難，應予懲處，惟念其於本院準備程序及審
    理時坦承犯行，符合洗錢防制法第16條第2項之減刑規定，
    犯後態度尚可，兼衡其犯罪之目的、手段、情節、參與之程
    度，並考量其於警詢時自陳國中畢業之教育程度、勉持之家
    庭經濟狀況等一切情狀，分別量處如主文所示之刑，並定其
    應執行刑，以示懲儆。
三、沒收：
　㈠按犯罪所得，屬於犯罪行為人者，沒收之。但有特別規定者
    ，依其規定；前二項之沒收，於全部或一部不能沒收或不宜
    執行沒收時，追徵其價額；刑法第38條之1第1項、第3項分
    別定有明文。又二人以上共同犯罪，關於犯罪所得之沒收或
    追徵，應各按其利得數額負責，並非須負連帶責任，亦即應
    就各人實際分受所得之財物為沒收。至共同正犯各人有無犯
    罪所得，或其犯罪所得之多寡，應由事實審法院綜合卷證資
    料及調查所得認定之（最高法院105 年度台上字第197 號判
    決意旨參照）。查被告於本院審理時供稱其本案一天的報酬
    係新臺幣5,000元（詳本院111年7月13日簡式審判筆錄第3頁
    ），而被告如附件附表所示因領款而取得犯罪所得之日期為
    110年12月16日，而前開犯罪所得，並未扣案，復未返還予
    各告訴人等，是爰依前開規定，參酌詐欺集團就車手之報酬
    多採酬勞後付方式給付，及起訴書犯罪事實欄一、（一）、
    （二）所示告訴人等匯款入人頭帳戶之入帳時間，於被告前
    開領款當日之最末領款時所侵害之告訴人項下諭知沒收，並
    於全部或一部不能沒收或不宜執行沒收時，追徵其價額。
　㈡末按犯洗錢防制法第14條之罪，其所移轉、變更、掩飾、隱
    匿、收受、取得、持有、使用之財物或財產上利益，沒收之
    ，同法第18條第1項前段固定有明文。然查本案告訴人袁欣
    樂、潘秀惠遭詐騙之詐欺贓款，固為被告掩飾、隱匿之財物
    ，惟依被告所供陳之情節，該贓款伊已繳回該詐欺集團，非
    屬於其所有，亦非在被告實際掌控中，是倘依上開規定諭知
    被告應就其所隱匿之財務宣告沒收，實屬過苛，爰不依上開
    規定宣告沒收，附此敘明。
據上論斷，應依刑事訴訟法第273條之1第1項、第299條第1項前
段、第310條之2、第454條第2項，判決如主文。
本案經檢察官李亞蓓提起公訴，檢察官林欣怡到庭執行職務。
中    華    民    國   111    年    8     月    12    日
                  刑事審查庭  法  官  林慈雁
以上正本證明與原本無異。
如不服本判決應於收受判決後20日內向本院提出上訴書狀，並應
敘述具體理由。其未敘述上訴理由者，應於上訴期間屆滿後20日
內向本院補提理由書（均須按他造當事人之人數附繕本）「切勿
逕送上級法院」。
                              書記官  吳秉翰
中　　華　　民　　國　　111 　年　　8 　　月　　15　　日
附錄本案論罪科刑法條全文：
洗錢防制法第2條
本法所稱洗錢，指下列行為：
一、意圖掩飾或隱匿特定犯罪所得來源，或使他人逃避刑事追訴
    ，而移轉或變更特定犯罪所得。
二、掩飾或隱匿特定犯罪所得之本質、來源、去向、所在、所有
    權、處分權或其他權益者。
三、收受、持有或使用他人之特定犯罪所得。
　　
洗錢防制法第14條
有第二條各款所列洗錢行為者，處7年以下有期徒刑，併科新臺
幣5百萬元以下罰金。
前項之未遂犯罰之。
前二項情形，不得科以超過其特定犯罪所定最重本刑之刑。

刑法第339條之4
犯第339條詐欺罪而有下列情形之一者，處1年以上7年以下有期
徒刑，得併科1百萬元以下罰金：
一、冒用政府機關或公務員名義犯之。
二、三人以上共同犯之。
三、以廣播電視、電子通訊、網際網路或其他媒體等傳播工具，
    對公眾散布而犯之。
前項之未遂犯罰之。 

附件：  
臺灣桃園地方檢察署檢察官起訴書
                                     111年度偵字第9053號
　　被　　　告　華志強　男　27歲（民國00年0月00日生）
　　　　　　　　　　　　住○○市○○區○○街000號3樓
　　　　　　　　　　　　居新北市○○區○○路000巷00號1樓
　　　　　　　　　　　　國民身分證統一編號：Z000000000號
上列被告因詐欺等案件，已經偵查終結，認應提起公訴，茲將犯
罪事實及證據並所犯法條分敘如下：
　　　  犯罪事實
一、華志強(所涉違反組織犯罪防制條例犯行部分，業經臺灣雲
    林地方檢察署以111年度偵字第51號、111年度偵字第1155號
    提起公訴，非本次起訴範圍)自民國110年8、9月間某日起，
    加入由真實姓名年籍不詳、飛機通訊軟體暱稱「YY」、「加
    藤鷹」之人等所組成之三人以上詐欺集團，擔任「車手」之
    角色，負責依「加藤鷹」之指示領取被害人之提款卡，並提
    領詐騙款項，並約定華志強每次提領款項後，若提領之款項
    逾新臺幣(下同)100萬元，可分得1萬元之報酬，若提領之款
    項未逾100萬元，可分得5000元之報酬。華志強遂與上開詐
    欺集團成員共同意圖為自己不法之所有，基於三人以上犯詐
    欺取財、不正方法由自動付款設備取財、隱匿特定犯罪所得
    去向而洗錢之犯意聯絡，分別為下列行為：
  (一)由詐欺集團內之不詳成員於110年12月16日20時許，假冒
      網路商店、銀行客服人員，去電袁欣樂，佯稱其網路購物
      重複下單，須依指示操作網路銀行停止扣款云云，使袁欣
      樂陷於錯誤，依指示於同日22時4分及6分許，以網路轉帳
      之方式，分別匯款4萬9985元、4萬9985元至中華郵政股份
      有限公司帳號000-00000000000000號帳戶(帳戶申登人另
      簽分偵辦，下稱郵局帳戶)內。
  (二)由詐欺集團內之不詳成員於110年12月16日20時58分許，
      假冒網路商店、銀行客服人員，去電潘秀惠，佯稱其網路
      購物因店員設定疏失，將自其帳戶扣款云云，使潘秀惠陷
      於錯誤，依指示於同日22時7分許，前往高雄市小港區某
      便利超商操作提款機，以ATM存款之方式，存款3萬元至上
      述郵局帳戶內。
    嗣前開詐欺集團遂於不詳時、地，將以不詳方式取得之上述
    郵局帳戶之提款卡及密碼交給華志強，華志強再依指示於附
    表所示之提領時間、地點持上開郵局帳戶之提款卡插入ATM
    並輸入密碼，提領詐欺款項共計13萬元後，於同日將提領所
    得現金款項交付予前開詐欺集團成員而製造金流斷點，以此
    方式掩飾、隱匿該等犯罪所得款項之去向。嗣因袁欣樂、潘
    秀惠察覺有異報警處理，經警調閱監視器畫面循線查獲。
二、案經袁欣樂、潘秀惠訴由桃園市政府警察局龜山分局報告偵
    辦。
　　　  證據並所犯法條
一、證據清單及待證事實
編號 證據名稱 待證事實  ㈠ 被告華志強於警詢及偵訊中之自白。 被告坦承全部犯罪事實。  ㈡ 證人即告訴人袁欣樂、潘秀惠於警詢時所述之內容。 告訴人等接獲詐騙電話，嗣受騙匯款之經過。  ㈢ 郵局帳號000-00000000000000號帳戶之交易明細1份。 證明告訴人等匯款至該郵局帳戶及該帳戶於附表所示之提領時間遭提領如附表所示之款項之事實。  ㈣ 刑事照片(含監視器錄影畫面截圖)共12張。 證明被告於附表所示之提領時間、地點提領如附表所示之款項之事實。 
二、核被告所為，係犯洗錢防制法第14條第1項之洗錢、刑法第3
    39條之4第1項第2款之三人以上共同犯詐欺取財、第339條之
    2第1項之以不正方法由自動付款設備取財等罪嫌。被告與暱
    稱「YY」、「加藤鷹」等人所共組之詐欺集團成員間，就前
    開犯行，有犯意聯絡及行為分擔，為共同正犯。又被告就犯
    罪事實欄一、(一)、(二)所示之犯行，犯意各別、行為互殊
    ，請分論併罰。而被告所犯上開罪嫌，均係以一行為觸犯數
    罪名之想像競合犯，請依刑法第55條之規定，從一重論以加
    重詐欺取財罪嫌。至被告本次提領之款項為13萬元，未逾10
    0萬元，其犯罪所得應為5000元，請依刑法第38條之1第1、3
    項宣告沒收之，並於全部或一部不能沒收或不宜執行沒收時
    ，追徵其價額。
三、依刑事訴訟法第251條第1項提起公訴。
　  此　致
臺灣桃園地方法院
中　　華　　民　　國　 111　　年　　4 　　月　　28  　日
                              檢  察  官  李  亞  蓓
本件證明與原本無異　
中　　華　　民　　國　 111　　年　  5   　月     9  　日
                              書  記  官  鄭      和 
所犯法條
洗錢防制法第14條
有第二條各款所列洗錢行為者，處7年以下有期徒刑，併科新臺
幣5百萬元以下罰金。
前項之未遂犯罰之。
前二項情形，不得科以超過其特定犯罪所定最重本刑之刑。
中華民國刑法第339條之4
犯第339條詐欺罪而有下列情形之一者，處1年以上7年以下有期
徒刑，得併科1百萬元以下罰金：
一、冒用政府機關或公務員名義犯之。
二、三人以上共同犯之。
三、以廣播電視、電子通訊、網際網路或其他媒體等傳播工具，
    對公眾散布而犯之。
前項之未遂犯罰之。
中華民國刑法第339條之2
（違法由自動付款設備取得他人之物之處罰）
意圖為自己或第三人不法之所有，以不正方法由自動付款設備取
得他人之物者，處3年以下有期徒刑、拘役或30萬元以下罰金。
以前項方法得財產上不法之利益或使第三人得之者，亦同。
前二項之未遂犯罰之。
附表      編號 告訴人 提領帳戶 提領時間 提領地點 提領金額(新臺幣) 1 袁欣樂、潘秀惠 郵局帳號000-00000000000000號帳戶 110年12月16日22時13分許 桃園市○○區○○○街000號(龜山文化郵局) 6萬元 2      3   110年12月16日22時24分許 桃園市○○區○○○路00○00號(臺灣企銀東林口分行) 2萬元 4   110年12月16日22時25分許  2萬元 5   110年12月16日22時25分許  2萬元 6   110年12月16日22時26分許  1萬元